臺灣高等法院臺南分院刑事判決
111年度金上訴字第232號
上  訴  人  臺灣臺南地方檢察署檢察官
被      告  張麗玉
選任辯護人  康皓智律師
            林湘絢律師
上列上訴人因被告詐欺等案件，不服臺灣臺南地方法院110年度
金訴字第391號中華民國110年12月28日第一審判決（起訴案號：
臺灣臺南地方檢察署110年度偵字第12060號），提起上訴，本院
判決如下：
    主  文
上訴駁回。
    理  由
一、公訴意旨略以：被告張麗玉與LINE暱稱為「陳經理」、「OK
    忠訓國際邱專員」及姓名年籍不詳之詐欺集團成員，基於三
    人以上共同詐欺取財與掩飾犯罪所得去向之犯意聯絡，於民
    國110年1月8日某時，將其所申設之台北富邦商業銀行帳號(
    000)000000000000號帳戶（下稱富邦銀行帳戶）、玉山商業
    銀行帳號(000)0000000000000號帳戶（下稱玉山銀行帳戶）
    提供予「陳經理」、「OK忠訓國際邱專員」所屬之詐欺集團
    作為犯罪之用，再負責臨櫃提領上開帳戶內之犯罪所得，擔
    任俗稱「車手」之角色。嗣上揭詐欺集團成員於附表所示時
    間，以附表所示詐騙手法，致附表所示之人陷於錯誤，而在
    附表所示之時間、地點匯款附表所示金額至被告如附表所示
    之帳戶。被告再依「陳經理」指示，於附表所示提款時間、
    地點提領如附表所示款項交予「陳經理」指定某姓名年籍不
    詳之人（附表編號1部分未提領成功，該等款項嗣經警示返
    還林淑惠），以此方式掩飾上述犯罪所得之去向，因認被告
    就附表編號1部分，涉犯刑法第339條之4第2項、第1項第2款
    之三人以上共同詐欺取財未遂罪嫌，及洗錢防制法第14條第
    2項、第1項之洗錢未遂罪嫌；就附表編號2部分，涉犯刑法
    第339條之4第1項第2款之三人以上共同詐欺取財罪嫌，及洗
    錢防制法第14條第1項之洗錢罪嫌。
二、按：
　㈠犯罪事實應依證據認定之，無證據不得認定其犯罪事實；不
    能證明被告犯罪者，應諭知無罪之判決，刑事訴訟法第154
    條第2項、第301條第1項分別定有明文。又認定犯罪事實所
    憑之證據，雖不以直接證據為限，間接證據亦包括在內，然
    而無論直接或間接證據，其為訴訟上之證明，須於通常一般
    之人均不致有所懷疑，而得確信其為真實之程度者，始得據
    為有罪之認定，倘其證明尚未達到此一程度，而有合理之懷
    疑存在時，即應為無罪之判決。
　㈡刑法上之共同正犯，須有與他人共同犯罪之意思（犯意聯絡
    ），如無此種故意，尚難論以共同正犯。依照刑法第13條規
    定，「故意」可以分為「直接故意」和「間接故意」，直接
    故意是對於構成犯罪的事實「明知（知），且有意使其發生
    （欲）」，間接故意是「預見其發生（知），而其發生不違
    背其本意（欲）」。而依照刑法第14條規定，過失可以分為
    「無認識之過失」及「有認識之過失」，無認識之過失是指
    「行為人雖非故意，但按其情節應注意，並能注意，而不注
    意者」，有認識之過失是指「行為人對於構成犯罪之事實，
    雖預見其能發生而確信其不發生者」。如果行為人交付金融
    帳戶給詐欺集團，或聽從詐欺集團指示提領被害人匯入的贓
    款，同樣係因遭到詐欺集團詐騙，則行為人主觀上並沒有預
    見對方係利用其犯罪，至多屬於上開過失犯，仍不具有與詐
    欺集團共同犯罪的犯意聯絡，而無法成立共同正犯。
三、公訴意旨認被告涉犯上開罪嫌，係以：①被告於警詢及偵訊
    之供述；②證人即告訴人林淑惠、張鴻隆於警詢之指訴；③林
    淑惠提出之郵政跨行匯款申請書及LINE對話紀錄截圖照片、
    內政部警政署反詐騙諮詢專線紀錄表、帳戶個資檢視報表、
    桃園市政府警察局楊梅分局草湳派出所受理詐騙帳戶通報警
    示簡便格式表、金融機構聯防機制通報單、受理各類案件紀
    錄表、受理刑事案件報案三聯單；④張鴻隆提出之郵政跨行
    匯款申請書；⑤本件富邦銀行帳戶、玉山銀行帳戶資料及歷
    史交易明細；⑥被告提出之手機來電紀錄及LINE對話紀錄截
    圖照片、內政部警政署反詐騙諮詢專線紀錄表、臺南市政府
    警察局第一分局東寧派出所陳報單、受領各類案件紀錄表、
    受理刑事案件報案三聯單及金融存摺影本；⑦玉山銀行監視
    器錄影畫面翻拍照片；⑧OK忠訓國際網站首頁畫面列印資料
    ，為其論罪之依據。
四、訊據被告固坦承將名下富邦銀行帳戶、玉山銀行帳戶之資料
    提供予「陳經理」、「OK忠訓國際邱專員」，並依「陳經理
    」指示前往富邦銀行、玉山銀行臨櫃提款，惟堅決否認涉犯
    三人以上共同詐欺取財及洗錢未遂、既遂等罪嫌，辯稱：對
    方打電話給我，說有優惠貸款，問我有無貸款需求，我剛好
    有貸款需求，才進一步了解貸款方式。對方跟我加LINE，說
    要先幫我在銀行做審核，說我的信用分數還差一點，問我願
    不願意以他們公司名義作流水帳的方式，提高信用分數，我
    就答應。對方叫我提供二個銀行帳戶及身份證，叫我跟陳經
    理連繫，陳經理叫我110年1月12日8時至9時，用LINE拍照二
    個帳戶餘額給他，然後叫我在1月12日早上10時40分，到台
    北富邦銀行，用提款卡查詢餘額拍給他，確認是否有入帳，
    確認之後叫我到台北富邦銀行臨櫃提領現金，銀行行員詢問
    款項用途，說有疑慮，所以沒辦法讓我提領，我就打給陳經
    理，陳經理就說請我到玉山銀行，然後我就到玉山銀行提領
    對方匯到我玉山銀行帳戶内的46萬元。陳經理說有一個公務
    員會來跟我拿46萬元，我在○○路00之0號7-11超商内交給對
    方後就離開。當天晚上我要領錢，發現台新銀行帳戶無法提
    領，客服說我的帳戶被鎖定無法使用，今天1月13日到台新
    銀行了解，才發現帳戶是被台北富邦銀行警示，所以我全部
    帳戶都不可以使用，我才發現富邦及玉山銀行帳戶遭歹徒利
    用詐騙而報案，我也是被害人，如果我有詐欺故意，怎會提
    供身分證及薪資戶，且提款當時對方同意讓行員撥打電話，
    更取信我使我陷於錯誤，我並無加重詐欺及洗錢犯意等語。
五、經查，被告於110年1月8日，以通訊軟體LINE將富邦銀行帳
    戶、玉山銀行帳戶之帳號資料提供予「OK忠訓國際邱專員」
    ，不詳詐欺集團成員分別為附表所示之詐騙行為，致林淑惠
    、張鴻隆受騙於附表所示之1月12日10時許匯款至上開帳戶
    ，被告再於同日10時許起，依「陳經理」指示前往富邦銀行
    、玉山銀行臨櫃提款，附表編號1部分，因行員疑慮未能提
    領成功，編號2部分，被告於提領新臺幣（下同）46萬元後
    ，前往某便利商店將之交予「陳經理」指定之不詳姓名人士
    等事實，業據被告坦承不諱，核與證人林淑惠、張鴻隆於警
    詢證述相符（警卷第15-16、17-19頁），復有林淑惠之郵政
    跨行匯款申請書及LINE對話紀錄截圖照片（警卷第37、61-6
    5頁）、張鴻隆之郵政跨行匯款申請書（警卷第35頁）、玉
    山銀行監視器錄影畫面翻拍照片（警卷第39頁）、富邦、玉
    山銀行帳戶資料及交易明細（警卷第23-26、29-33頁）、被
    告手機來電紀錄、存摺影本及LINE對話紀錄截圖照片可按（
    警卷第79-115頁），此部分事實，首堪認定。
六、本案應究明者，係被告主觀上究竟有無預見「OK忠訓國際邱
    專員」、「陳經理」等人係詐欺集團，而仍在不違背其本意
    的情況下，提供上開金融帳戶資料予「OK忠訓國際邱專員」
    、「陳經理」等人，且為「OK忠訓國際邱專員」、「陳經理
    」所屬詐欺集團提款洗錢？即被告主觀上是否有詐欺集團共
    同進行詐欺取財及洗錢犯罪之不確定故意？抑或被告也是遭
    到詐欺集團欺騙方為上開行為？
七、經查：
  ㈠實務上常見真正基於（幫助）詐欺犯意，以不法利益為對價
    ，提供金融帳戶資料給詐欺集團或者為詐欺集團提領款項的
    行為人，於案發後到案時，自覺心虛，而未能將自己當時與
    詐欺集團間全部、完整的對話內容陳報給檢警單位，部分縱
    使有提出，亦常見提出不完整的對話內容。然本案被告非但
    迅於提領翌日即110年1月13日發覺自己帳戶遭警示後立即至
    派出所報案，有報案三聯單等附卷可稽（警卷第71-77頁）
    ，且更於報案後提出其留存在手機上，自110年1月8日至12
    日以手機電話或LINE通訊軟體與「OK忠訓國際邱專員」、「
    陳經理」間之完整聯絡內容為證（警卷第79-115頁），被告
    勇於提出其與詐欺集團的原始對話內容，該內容除了具有可
    信性以外，且可見被告不甘受騙，為了證明自己清白，願將
    其手上僅存的資料提出供作法院評斷的態度。
　㈡觀諸被告與「OK忠訓國際邱專員」之LINE對話紀錄內容（警
    卷第103-115頁），該專員以有針對武漢肺炎之優惠貸款專
    案、年息1.38%、可分60期為由，詢問得知被告欲貸款15萬
    後，即要求被告填寫姓名、身分證字號、出生年月日、戶籍
    地、居住地、手機號碼、婚姻狀況、名下有動產或不動產、
    工作職稱、月收入、有無信用卡、銀行有無欠款、有無勞健
    保、貸款金額及貸款用途等基本資料，並告以貸款15萬元，
    月繳2070元，被告如實填寫上開基本資料後，對方回覆經審
    核結果，被告之資產財力不足，需動用公司資金幫被告製作
    財力證明，將簽訂代收代付合約保障雙方權益，並於放款後
    收取2%費用，隨即傳送「委託代付業務合約書」予被告閱覽
    ，繼而告知將由公司會計將款項匯入被告上開帳戶，屆時客
    戶經理會指導將款項領出，再指派外務前往收款，外務會提
    出代收代付合約由被告簽署同時交付收據，復要求被告拍照
    傳送雙證件正反面（身分證、健保卡）、銀行帳戶存簿及提
    款卡正面、印章資料，被告應要求逐一拍照傳送後，對方即
    提供「陳經理」之LINE聯絡方式，表明後續由「陳經理」安
    排。其後便改由「陳經理」以LINE與被告對話（警卷第83-1
    01頁），「陳經理」於110年1月12日先指示被告以提款機列
    印帳戶餘額明細後拍照回傳，再指示被告前往富邦銀行臨櫃
    領款，並告知領款金額、匯款人及資金用途，因行員察覺有
    疑，被告向「陳經理」表示「他怕是車手」、「他要打電話
    」，「陳經理」回覆「好，讓他打電話沒關係」，嗣被告未
    能提款成功，再依「陳經理」指示前往玉山銀行臨櫃領款，
    「陳經理」再度告知匯款人、資金用途及領款金額，被告成
    功提領46萬後，「陳經理」傳送7-11便利商店地址，指示被
    告前往將款項交予前來收款之人，被告最後還詢問「陳經理
    」「那富邦那邊怎麼辦」，「陳經理」則表示「待會我會詢
    問公司」。
　㈢由上開對話記錄可知，被告與「OK忠訓國際邱專員」談及借
    貸15萬元、月繳2070元後，即詳實填寫姓名、身分證字號、
    出生日期、住居地址、電話、婚姻狀況、名下資產、工作、
    月入、有無信用卡、欠款、勞健保、貸款金額及用途等基本
    資料，再拍攝身分證、健保卡、存摺、提款卡、印章之照片
    傳予對方，足見被告確實意欲透過「OK忠訓國際」辦理15萬
    元貸款。又「OK忠訓國際邱專員」以被告資力不足為由，表
    示為順利辦得貸款，需動用公司資金為被告製作財力證明，
    作業流程係由公司會計將款項匯入被告帳戶，經客戶經理指
    導將款項領出後，再指派外務前往收款，外務於收款後會提
    出代收代付合約予被告簽署並交付收據，該「邱專員」為取
    信被告，復先傳送「委託代付業務合約書」予被告閱覽，該
    合約書內容確實記載「甲方應將擬支付受款戶之款項及各項
    資料，依台灣票據交換所規定檔案格式，於約定入帳日前一
    營業日送交乙方，乙方應依照交換所規定之媒體交換時程，
    於約定入帳日前一營業日提出辦理提示交換前開代付款項，
    甲方應至遲於約定入帳日後半個營業日提領該款項並交於乙
    方之相關人員，且不得動用該筆款項，若未依規定時間提領
    或是提交該款項於乙方，乙方得暫停全部作業並對甲方採取
    法律途徑（刑法第320條非法占有及第339條詐欺背信及重利
    罪）以確保乙方權益」等語。嗣被告依「陳經理」指示前往
    玉山銀行臨櫃提領46萬元，再前往便利商店將款項交予「陳
    經理」指定之人後，確實簽署委託代付合約書並取得收據，
    有扣押筆錄、扣押物品目錄表可稽（警卷第41-45頁），堪
    認「OK忠訓國際邱專員」、「陳經理」係利用被告急於貸款
    之心理，佯稱製作財力證明之作業流程云云，事前傳送「委
    託代付業務合約書」供閱覽，事後交付該合約書及收據，誘
    使被告除提供個人帳戶資料外，更進一步配合提款及交款，
　　則被告抗辯其係為辦理貸款而受騙，方提供帳戶資料及依指
    示提款，尚屬有據。
  ㈣「OK忠訓國際」公司具有一定之知名度，為公眾所知，參之
    卷附OK忠訓國際網站首頁查詢資料（偵卷第33頁），其標榜
    業務內容為理財諮詢，可使用LINE免費諮詢，是在詐欺集團
    假借該公司員工名義，以LINE與被告討論貸款金額、利率、
    分期款項後，要求被告填寫詳細之基本資料，拍照傳送個人
    雙證件、存摺、提款卡及印章資料，營造借貸審核之假象，
    再以資力不足、需以公司資金為其製作財力證明為由，使被
    告配合提供帳戶及提款，並先傳送「委託代付業務合約書」
    ，復於交款後交付收據及該合約書供其簽署，佯裝財力證明
    之作業流程，有相關合約及收據足以保障雙方權益，於此情
    形下，被告誤信與「OK忠訓國際」公司接洽委辦貸款事宜，
    將自己雙證件及帳戶資料拍照上傳，並簽署合約書及收據，
    實有可能，其若有預見「陳經理」等人是詐欺集團，且願意
    一起參與犯罪，衡情應無大費周章傳送上開資料給「OK忠訓
    國際邱專員」、「陳經理」之理。再者，被告提供之玉山銀
    行帳戶，係其薪資轉帳之用，有該帳戶之歷史交易明細為憑
    （警卷第33頁），衡以常情，若被告於提供帳戶時，業已預
    見帳戶將作為詐欺或洗錢之犯罪工具，應無提供自身薪資帳
    戶之理，益見被告提供本案帳戶資料時，應係誤信「邱專員
    」、「陳經理」為「OK忠訓國際」公司之員工，始提供本案
    帳戶為製作財力證明之用。況且，被告於1月12日當晚8時許
    發覺其帳戶無法提領而詢問「陳經理」如何處理時，「陳經
    理」均已讀不回並封鎖被告，被告一直詢問至翌日上午8時
    許，有對話截圖可按（警卷第100-101頁），足徵被告確實
    沒有「陳經理」等人為詐欺集團之預見，否則豈會一再詢問
    如何處理？又豈會翌日迅為報警？　
　㈤被告前往富邦銀行提款時，依「陳經理」指示之不實說詞回
    答行員詢問，因行員仍有疑慮，被告以LINE向「陳經理」表
    示「他怕是車手」、「他要打電話」，最終未能完成提款，
    被告仍在「陳經理」指示下前往玉山銀行，以相同手段提領
    成功，檢察官據此主張被告顯然知悉其行為不合法，亦知悉
    「車手」之意義。惟查，被告依「陳經理」所述，以資金用
    途為親友借貸、貨款云云答覆行員詢問，雖有不實，然被告
    主觀上認知該資金係作帳之用，目的在美化其資力以順利核
    貸，本具有以不實財力資料取得貸款之欺罔性質，是其面對
    行員詢問資金用途，依「陳經理」指示為不實之陳述，尚無
    違常情。又被告固然知悉其提供帳戶製作虛偽財力證明，係
    以欺瞞手段獲取貸款，但此與被告是否知悉其提供之帳戶將
    作為詐欺集團向他人詐騙之用，仍屬有別，不可以前者推論
    被告主觀上具有詐欺及洗錢之犯意。至被告以LINE向「陳經
    理」表示「他怕是車手」、「他要打電話」，雖就常理而言
    ，被告應可懷疑其提領行為可能涉嫌不法，但因「陳經理」
    回覆「好，讓他打電話沒關係」（警卷第94頁），辯護人以
    「陳經理」無畏行員電話求證之態度，主張被告因此鬆懈戒
    心，並非無據，況被告於提領玉山銀行帳戶46萬元並交款完
    畢後，仍向「陳經理」詢問「那富邦那邊怎麼辦」，「陳經
    理」表示「待會我會詢問公司」，被告回覆「再麻煩您跟我
    說接下來怎麼處理」（警卷第99頁），可見被告並未懷疑匯
    入富邦銀行帳戶之款項可能是詐欺所得，反而擔心自己未能
    將錢領出歸還「OK忠訓國際」公司會違反上開「委託代付業
    務合約書」之約定，遂詢問「陳經理」應如何處理，由以上
    通話內容，在在可知被告當時主觀上相信「陳經理」之說詞
    ，認為「陳經理」為「OK忠訓國際邱專員」介紹之人，係協
    助其美化資力，被告自始至終相信其提供帳戶係為辦理貸款
    之用。
　㈥本案被告案發時25歲，職業係專櫃小姐，雖略有社會閱歷，
    然被告上開2帳戶之餘額均低於百元，提領款項均為千元左
    右之小額，有存摺影本可按（警卷第81頁），其僅有在玉山
    銀行借過紓困貸款，因玉山銀行為其薪轉戶，故貸款無須提
    供資料，還款則是直接帳戶扣款一情，業據其供明在卷（原
    審卷第88頁），可見被告經濟能力不佳，與金融機構往來的
    經驗不多，是被告辯稱：其因經濟能力不佳，需要代辦公司
    協助貸款等語，即屬可信。而「OK忠訓國際」公司係國內稍
    有名氣的借款代辦公司，並曾請電視藝人進行廣告代言，此
    為大眾周知的事實，並有OK忠訓國際網站首頁畫面在卷可參
    （偵卷第33頁），而「OK忠訓國際邱專員」、「陳經理」係
    打著OK忠訓國際公司的名號，從上開對話過程顯示其等已受
    有專門訓練，特別傳送一般公司行號才會使用的合約書取信
    被告，且還大費周章、煞有其事地請被告回傳國民身分證、
    全民健康保險卡、印章之照片，並簽署「委託代付業務合約
    書」及「收據」，客觀上確實容易使人相信其等是OK忠訓國
    際公司員工，則縱使是被告稍有社會閱歷，客觀上也甚有可
    能遭到欺騙。
  ㈦被告於領款交付當晚發覺自己帳戶列為警示帳戶，旋於翌日
    至派出所報案，並提供上開合約書供警察勘驗採證指紋，惟
    送鑑指紋照片1式，與檔存資料庫比對結果，未發現相符者
    ，有內政部警政署刑事警察局110年3月10日鑑定書可按（警
    卷第49-51頁），衡情如果被告係與「OK忠訓國際邱專員」
    、「陳經理」等人共同從事上開詐欺取財、洗錢等犯行，衡
    情被告將款項交給集團成員後，該成員應無開立收據給被告
    收執，被告也無向該人收取收據之理，可見詐欺集團成員開
    立收據給被告收執，確實要藉此訛騙被告、取信被告，被告
    甚至當場簽署合約書，足見其到此時仍相信對方係欲幫其辦
    理貸款、製作財力收入證明。再者，被告於富邦銀行臨櫃提
    領33萬元雖未成功，然當時帳戶尚未警示，其若立即以提款
    卡小額領款，亦能領出部分贓款，惟被告就此毫無作為，益
    徵其無任何詐欺犯意。
  ㈧另從詐欺集團角度而言，詐欺集團既會從事詐欺取財、洗錢
    犯罪行為，衡情均係聰明狡詐之徒，其等在聯繫被告的過程
    中，如果已經與被告達成共同從事上開犯行的犯意聯絡，為
    了避免被告經手被害人匯入的款項後侵占不還，大可直接要
    求被告於提供上開存摺帳號之外，另外提供提款卡、提款卡
    密碼，或網路轉帳密碼，供其等自行領取贓款或轉匯贓款即
    可，而被告如果確有此等犯意聯絡（不管直接故意或間接故
    意），應會配合提供。然本案詐欺集團還大費周章與被告來
    往聯絡數日，並冒著風險請被告代為提領被害人匯入款項，
    衡情應係在聯繫過程中發現被告已經完全相信其等說詞，因
    此才大膽指示被告、支配被告為其等提領贓款，否則，被告
　　僅為貸款15萬元（警卷第103頁），其若有任何犯罪故意，
    在見到自己帳戶有高達33萬元、46萬元之鉅款，豈有毫不動
    心之理？
　㈨現今詐騙案件頻傳，販賣金融帳戶與詐欺集團成員將會遭受
    刑事訴追，業經金融機構配合檢、警宣導周知，且此類犯罪
    者亦確實因此受刑事處罰，詐欺集團藉由傳統收購手法蒐集
    人頭金融帳戶管道已逐漸困難，因此透過網路行銷或刊登廣
    告，假借合法貸款仲介機構代為辦理貸款、或假借線上運動
    彩券公司需要金融帳戶給客戶匯款、轉帳使用等名義，使社
    會經驗不足或思慮程度不周者一時受到欺騙，而應對方要求
    交出金融帳戶資料者所在多有，金融帳戶之存摺、提款卡及
    密碼等金融工具自也有可能成為詐欺集團設法騙取之標的物
    ，遭詐欺交付金融帳戶資料之人，亦可能處於與被詐欺交付
    金錢之人同等之被害人地位。又詐欺集團最後提領贓款的「
    車手」腳色，因為須直接向被害人收款或前往自動櫃員機提
    款，容易遭到被害人報警當場查緝或遭到銀行監視器拍到影
    像而遭警循線查獲，因此詐欺集團的詐欺手法日益更新，不
    僅設局騙取民眾交付金融帳戶資料，順勢利用金融帳戶提供
    者協助提領贓款的案例也逐漸發生，本案被告的情形即係典
    型一例，此由被告供稱：我有聽過「車手」，但我認為車手
    是拿別人的卡片領錢，我是拿自己的帳戶領錢，我沒有詐騙
    等語（原審卷第92頁），即可窺知。詐騙集團之詐騙手法不
    斷翻新，實務上不乏有高知識份子遭到詐騙之案例，復多有
    旁觀者觀之會對被害人為何受騙感到不可思議之詐騙情節，
    此即各人之智識及警覺程度，與自身年齡、生活經驗、社會
    歷練、需求緊急與否等而有所差別，吾人不宜以事後諸葛的
    態度，率予強求被告於行為當時，必具備有縝密分辨自稱合
    法經營公司者實為詐欺集團之智識水平及警覺程度。
　㈩至被告前往富邦銀行提款時，因行員有疑慮，被告以LINE向
    「陳經理」表示「他怕是車手」、「他要打電話」，檢察官
    據此主張被告知悉其行為不合法，惟當時「陳經理」亦表示
    「好，讓他打電話沒關係」，被告即提供電話及手機畫面給
    行員，行員因此表示要查證後再通知一情，業據被告供明在
    卷（原審卷第90-91頁），被告因「陳經理」不畏查證而更
    加取信，轉至玉山銀行提領，尚合常情。本案詐欺集團係以
    翻新的詐欺手法，欺騙被告提領被害人贓款，利用被告扮演
    了「車手」的角色，此等協助貸款的話術，畢竟與傳統向銀
    行借貸的經驗不同，參以上開合約書內容記載「甲方應至遲
    於約定入帳日後半個營業日提領該款項並交於乙方之相關人
    員，且不得動用該筆款項，若未依規定時間提領或是提交該
    款項於乙方，乙方得暫停全部作業並對甲方採取法律途徑（
    刑法第320條非法占有及第339條詐欺背信及重利罪）以確保
    乙方權益」等語，以詐欺集團此等狡猾之徒，在與被告以前
    開訊息通話聯繫過程，衡情被告已因此條款而受欺騙，且被
    告第一次與第二次提領贓款之間，相隔僅約30分鐘，有對話
    紀錄可按（警卷第93-97頁），其間還要不斷與對方保持聯
    絡，接受指示應對，衡情也沒有多餘進一步懷疑對方是詐欺
    集團的空間，因此，被告最終還是相信「陳經理」等人的說
    詞才會領款，即被「陳經理」欺騙，自難以被告上開供述，
    逕認被告主觀上已經預見對方是詐欺集團。
　檢察官上訴主張：被告辯稱其主觀上認為是在「美化」帳戶
    、製造「虛假金流」，然個人貸款能否成功，取決於個人財
    務狀況、有無信用交易紀錄、穩定收入等因素，與帳戶短期
    内有無資金進出之假象無涉，倘債信不佳，任何人均無法貸
    得，委託他人代辦亦然，此為公眾周知，被告既自承先前有
    貸款經驗，更無諉為不知之理；帳戶內款項若為美化用，則
    被告於目的達到後，將款項匯回原帳戶内即可，又何需領出
    ？此均與常情有違，且款項同日進出，難謂合理交易，被告
    顯有預見可能為他人遂行詐欺犯罪之不確定故意云云（本院
    卷第13頁）。然查：被告同意「陳經理」等人為其進行財務
    包裝以求順利貸款，心態雖屬僥倖，然被告此一心態的主觀
    涵攝範圍，仍僅係希望「通過辦理貸款」而已，且被告若日
    後如實按期清償銀行貸款，主觀上即無詐騙銀行的意圖，亦
    無所謂對銀行實施詐欺的犯意。況且，被告確實有想以轉匯
    回去之方式返還款項，然遭「陳經理」拒絕，此有對話紀錄
    可憑（警卷第91頁），足見其並無預見此屬詐騙犯行，否則
    豈會為轉匯之要求。退萬步言，縱使被告知悉「陳經理」可
    能會以不正當方法美化帳戶使其通過銀行貸款，而認被告主
    觀上可能心存對銀行實施詐騙的犯意，然被告仍僅希望將其
    帳戶資料持以貸款而已，並無法以此認為被告主觀上即同意
    或願意「陳經理」將其帳戶持以詐騙一般被害人，難謂被告
    有與「陳經理」所屬詐騙集團一起詐欺不特定人之犯意聯絡
    。
八、綜上所述，本案並無積極證據足以證明被告主觀上有與「OK
    忠訓國際邱專員」、「陳經理」所屬詐欺集團共同詐欺取財
    、洗錢的犯意聯絡，復查無其他積極證據，足使本院形成有
    罪之確信，本件即屬不能證明被告犯罪。原審以檢察官之舉
    證無法達無合理懷疑之確信程度，因而為被告無罪之諭知，
    本院核其認事用法，並無不合。檢察官上訴意旨仍執前詞，
    認被告有詐欺及洗錢犯行云云，顯與上開事證不合，上訴意
    旨無可採信，為無理由，應予駁回。
據上論結，應依刑事訴訟法第368條，判決如主文。
本案經檢察官廖羽羚提起公訴，檢察官紀芊宇提起上訴，檢察官
謝錫和到庭執行職務。　　
中　　華　　民　　國　　111 　年　　4 　　月　　28　　日
                    刑事第五庭  審判長法  官  蔡廷宜
                                      法  官  蔡川富
                                      法  官  翁世容
以上正本證明與原本無異。
檢察官如不服本判決應於收受本判決後20日內向本院提出上訴書
，其未敘述上訴理由者並得於提起上訴後20日內向本院補提理由
書（但應受刑事妥速審判法第9條第1項規定之限制）。
本件被告不得上訴。
                                      書記官  顏惠華
中　　華　　民　　國　　111 　年　　4 　　月　　28　　日
附錄法條：
刑事妥速審判法第9條
除前條情形外，第二審法院維持第一審所為無罪判決，提起上訴
之理由，以下列事項為限：
一、判決所適用之法令牴觸憲法。
二、判決違背司法院解釋。
三、判決違背判例。
刑事訴訟法第377條至第379條、第393條第1款規定，於前項案件
之審理，不適用之。
附表
編號 告訴人 詐騙手法 匯款時間/金額 匯入帳戶 提款時間、地點、金額 1 林淑惠  110年1月11日10時9分許，假冒林淑惠之外甥「林孝達」，撥打電話及透過通訊軟體Line方式，向林淑惠詐稱要買一批貨，但是身上不夠錢，需要借款云云，致林淑惠受騙匯款（警卷第15-16頁）。 110年1月12日10時1分許匯款33萬元（警卷第37頁） 富邦銀行帳戶（警卷第26頁） 110年1月12日10時20分許，在臺南市○區○○路○段000巷00號0樓之0富邦銀行提領33萬元，因行員有疑慮而未提領成功，嗣該筆款項因警示返還林淑惠 2 張鴻隆  110年1月11日前某時，假冒張鴻隆之外甥，撥打電話及透過通訊軟體Line方式，向張鴻隆詐稱要調錢云云，致張鴻隆受騙匯款（警卷第17-19頁）。 110年1月12日10時17分許匯款46萬元（警卷第35頁） 玉山銀行帳戶（警卷第33頁） 110年1月12日11時56分許在臺南市○區○○路000號玉山商業銀行東○○分行提領46萬元（警卷第39頁）